臺灣臺南地方法院民事裁定
110年度抗字第45號
抗  告  人  許吉田



相  對  人  陳福田


上列當事人間聲請拍賣抵押物事件，抗告人對於中華民國110年1
月27日本院110年度司拍字9號裁定提起抗告，本院裁定如下：
    主  文
抗告駁回。
抗告費用新臺幣壹仟元由抗告人負擔。
    理  由
一、抗告意旨略以：抗告人固與相對人存有消費借貸關係，並由
    抗告人以如附表所示之不動產（下稱系爭不動產）為相對人
    設定抵押權（下稱系爭抵押權）以擔保上開消費借貸債權，
    惟相對人對抗告人之該消費借貸債權已罹於15年之請求權消
    滅時效，相對人復未於消滅時效完成後5年內行使系爭抵押
    權，系爭抵押權業已消滅，自不得准予拍賣系爭不動產，原
    裁定竟裁定准予拍賣抗告人所有之系爭不動產，尚有未洽，
    爰請求廢棄原裁定等語。
二、按扺押權人，於債權已屆清償期而未清償者，得聲請法院拍
    賣抵押物，就其賣得價金而受清償；民法第873條第1項定有
    定有明文。是抵押權人依此項規定聲請拍賣抵押物係屬非訟
    事件，法院所為准駁之裁定，無確定實體法上法律關係存否
    之性質，於債權及抵押權之存否無既判力，故袛須其抵押權
    已經依法登記，且債權已屆清償期而未受清償，法院即應為
    准許拍賣抵押物之裁定，至對於此項法律關係有爭執之人，
    為求保護其權利，不妨提起訴訟，以求解決，不得僅依抗告
    程序聲明其爭執，並據為廢棄拍賣抵押物裁定之理由（最高
    法院51年10月8日民刑庭總會決議㈢意旨參照）。
三、經查抗告人曾向相對人借款，並以系爭不動產設定系爭抵押
    權為擔保，約定清償日期為84年11月29日，經登記在案，觀
    諸系爭不動產登記第一類謄本、系爭抵押權他項權利證明書
    、設定契約書影本各1件甚明（見原審卷）；又相對人業已
    提出抗告人簽立之借款條影本（見原審卷），釋明抗告人有
    屆期未依約清償，尚積欠相對人債務之事實，原裁定據以准
    許相對人拍賣抵押物之聲請，即無不當。至抗告意旨所述，
    縱或屬實，亦係實體上之爭執，揆諸上開說明，應由抗告人
    另行提起訴訟以資解決，要非於本件非訟程序所得加以審究
    ，原裁定因此准予拍賣抵押物，於法並無不合。從而，原裁
    定就相對人之主張及其提出之證據為形式上之審查，認其就
    系爭之不動產所設定之抵押權已依法登記，且債權已屆清償
    期而未受清償，而為准許拍賣抵押物之裁定，並無違誤。抗
    告意旨指摘原裁定不當，求為廢棄，為無理由，應予駁回。
四、末按非訟事件程序費用，除法律另有規定外，由聲請人負擔
    。前項費用之負擔有相對人者，準用民事訴訟法有關訴訟費
    用之規定。依法應由關係人負擔費用者，法院裁定命關係人
    負擔時，應一併確定其數額。非訟事件法第21條第1項前段
    、第2項及第24條第1項分別定有明文。又訴訟費用，由敗訴
    之當事人負擔，民事訴訟法第78條亦有明文。經核本件非訟
    事件程序費用即抗告費新臺幣（下同）1,000元，而抗告人
    之抗告為無理由，爰依上開規定確定本件抗告程序費用1,00
    0元應由抗告人負擔。
五、據上論結，本件抗告為無理由，依非訟事件法第21條第2項
    、第24條第1項、第46條、民事訴訟法第495條之1第1項、第
    449條第1項、第95條、第78條，裁定如主文。
中　　華　　民　　國　　110 　年　　6 　　月　　16　　日
                  民事第一庭  法　官  游育倫
以上正本係照原本作成。
本裁定除以適用法規顯有錯誤為理由，不得再抗告。如提起再抗
告，應於收受後10日內委任律師為訴訟代理人向本院提出再抗告
狀，並繳納再抗告費新台幣1,000元。　　　　　　　　
中　　華　　民　　國　　110 　年　　6 　　月　　28　　日
                              書記官  林彥丞
附表:                         編號 縣市 鄉鎮市區 段 地號 面積 (平方公尺) 權利範圍 001 臺南市 仁德區 大甲段 1281 1833.00 全部